【裁判字號】    97,訴,644
【裁判日期】    971021
【裁判案由】    毒品危害防制條例
【裁判全文】
臺灣苗栗地方法院刑事判決               97年度訴字第644號
公  訴  人  臺灣苗栗地方法院檢察署檢察官
被      告  甲○○
上列被告因違反毒品危害防制條例案件，經檢察官提起公訴（97
年度毒偵字第946 號），被告於準備程序就被訴事實為有罪之陳
述，經本院合議庭裁定宜由受命法官獨任改行簡式審判程序審理
，判決如下：
    主  文
甲○○施用第一級毒品，累犯，處有期徒刑壹年壹月。又施用第
二級毒品，累犯，處有期徒刑拾月；扣案甲基安非他命貳包（含
袋重合計壹點壹玖公克，淨重合計零點玖玖公克）均沒收銷燬之
。應執行有期徒刑壹年捌月；扣案甲基安非他命貳包（含袋重合
計壹點壹玖公克，淨重合計零點玖玖公克）均沒收銷燬之。
    事  實
一、甲○○前於民國91年間，因3 犯施用毒品案件，經本院裁定
    令入戒治處所施予強制戒治，於92年2 月21日停止戒治並付
    保護管束，迄92年9 月4 日保護管束期滿未經撤銷視為強制
    戒治期滿。其復因犯贓物罪、施用毒品罪、轉讓毒品罪，分
    別經有期徒刑4 月、1 年、10月、1 年、1 年8 月確定，嗣
    經減刑後定應執行刑為有期徒刑2 年5 月、7 月確定，並接
    續執行，於96年12月11日因縮短刑期假釋出監付保護管束，
    甫於97年4 月26日保護管束期滿未經撤銷視為執行完畢。詎
    甲○○猶不知警惕，復基於施用第一級毒品之犯意，於97年
    7 月23日某時，在其位於苗栗縣頭份鎮○○路○ 段215 巷12
    弄5 號住處內，將摻有海洛因之香菸點燃吸食，施用第一級
    毒品海洛因1 次；另基於施用第二級毒品之犯意，於97年7
    月24日上午某時許，在上揭地點，以將甲基安非他命置入玻
    璃球內點火燒烤吸食其煙之方式，施用第二級毒品甲基安非
    他命1 次。嗣於97年7 月24日下午3 時50分，在其上址住處
    前，因神情緊張，形跡可疑，為警上前盤查，甲○○乃於具
    有偵查犯罪職權之公務員發覺其上開施用毒品犯行前，主動
    交出其所有之甲基安非他命2 包（含袋重合計1.19公克，淨
    重合計0.99公克）供警查扣，並坦承前揭施用安非他命之犯
    罪情節而自首犯罪，復於其後本案之偵查、審理程序到庭接
    受裁判。另經警將甲○○查獲後所採尿液送請檢驗，發現除
    呈現甲基安非他命陽性反應外，另有海洛因代謝物嗎啡之陽
    性反應，始查悉甲○○另涉上開施用第一級毒品犯行。
二、案經苗栗縣警察局頭份分局報請臺灣苗栗地方法院檢察署檢
    察官偵查起訴。
    理  由
一、上開犯罪事實，業據被告甲○○於警詢及偵審中坦承不諱，
    且被告於上揭時地為警查獲後，經警採集其尿液送驗結果，
    確呈現海洛因代謝物之嗎啡陽性反應及甲基安非他命陽性反
    應，此有詮昕科技股份有限公司97年8 月7 日出具之濫用藥
    物尿液檢驗報告、尿液採驗作業管制紀錄各1 份在卷可稽。
    又扣案之白色晶體2 包經以臺灣尖端先進生技醫藥股份有限
    公司製造之毒品鑑驗袋初步檢驗結果，確均含有第二級毒品
    甲基安非他命成份（含袋重合計1.19公克，淨重0.99公克）
    ，亦有苗栗縣警察局頭份分局毒品初步檢驗報告單1 份及檢
    驗照片3 張附卷足憑，足認被告自白與事實相符，應可採信
    。而被告前因3 犯施用毒品案件，經法院裁定施予強制戒治
    ，於92年2 月21日停止戒治並付保護管束，迄92年9 月4 日
    保護管束期滿未經撤銷視為強制戒治期滿，惟其又於上開強
    制戒治執行完畢釋放後5 年內之93年間，因施用毒品案件分
    別經臺灣高等法院臺中分院93年度上易字第742 號、本院94
    年度訴字第121 號判決判處徒刑確定等情，有臺灣高等法院
    被告前案紀錄表附卷可參。本案事證已臻明確，被告犯行洵
    堪認定。
二、核被告甲○○所為，係犯毒品危害防制條例第10條第1 項之
    施用第一級及同條第2 項之施用第二級毒品罪。被告持有第
    一、二級毒品進而施用，其持有之低度行為，為施用之高度
    行為吸收，不另論罪。又其前有如事實欄所載之刑案科刑及
    執行紀錄，甫於97年4 月26日保護管束期滿未經撤銷視為執
    行完畢等情，有卷附臺灣高等法院被告前案紀錄表可考，其
    受徒刑之執行完畢，5 年以內故意再犯有期徒刑以上之罪，
    為累犯，應依刑法第47條第1 項規定，各加重其刑。其所犯
    施用第一級毒品及施用第二級毒品二罪間，犯意各別，行為
    互殊，應分論併罰。再按刑法第62條所謂發覺，係指有偵查
    犯罪職權之公務員已知悉犯罪事實與犯罪之人而言，而所謂
    知悉，固不以確知其為犯罪之人為必要，但必其犯罪事實，
    確實存在，且為該管公務員所確知，始屬相當。如犯罪事實
    並不存在而懷疑其已發生，或雖已發生，而為該管公務員所
    不知，僅係推測其已發生而與事實巧合，均與已發覺之情形
    有別，最高法院75年台上字第1634號判例要旨闡述至明。查
    本案被告甲○○係於上開查獲時、地，因形跡可疑，為警盤
    查，被告主動將其手中所握之甲基安非他命2 包交予員警，
    並供承自己前揭施用甲基安非他命之犯罪事實，有卷附刑案
    報告書及被告警詢筆錄足憑，則員警當時既僅因被告形跡可
    疑而上前盤查，並非有何確切根據而對被告產生施用毒品犯
    罪之合理可疑，更遑論業已確知被告上開犯罪事實，至多只
    為單純主觀上懷疑或推測，而與刑法第62條所稱之發覺尚屬
    有別，是依據上開說明，應認被告就施用第二級毒品犯行部
    分符合自首規定，爰就被告此部分犯行依刑法第62條前段規
    定減輕其刑，並先加後減之。至於被告施用第一級毒品海洛
    因之犯行，則係司法警察依據被告尿液檢驗報告結果始查知
    犯罪，並由被告於本院審理時坦承不諱，就其所犯施用第一
    級毒品罪行部分自無法適用自首減刑規定，附此敘明。
三、爰審酌被告曾因施用毒品犯行接受觀察、勒戒及強制戒治，
    猶未能從中記取教訓，深切體認毒品危害己身健康之鉅，反
    而再次施用海洛因及甲基安非他命，顯見被告自制能力不足
    ，而有接受相當期間監禁教化之必要，以促其及早矯正吸毒
    惡習，惟念及施用毒品固戕害個人健康至鉅，然就他人權益
    之侵害仍屬有限，及其犯罪目的、手段、犯後坦承全部犯行
    之態度等一切情狀，分別量處如主文所示之刑，並定其應執
    行之刑，以示懲儆。扣案之甲基安非他命2 包（含袋重合計
    1.19公克，淨重0.99公克），均屬毒品危害防制條例第2 條
    第2 項第2 款所稱之第二級毒品，應依同條例第18條第1 項
    前段之規定，沒收銷燬之；而用以包裝該第二級毒品甲基安
    非他命之空包裝袋2 個，因有第二級毒品甲基安非他命黏附
    其上，無法分離，認屬甲基安非他命之一部分，併予沒收銷
    燬之，附此敘明。
據上論斷，應依刑事訴訟法第273 條之1 第1 項、第299 條第1
項前段，毒品危害防制條例第10條第1 項、第2 項、第18條第1
項前段，刑法第11條前段、第47條第1 項、第62條前段、第51條
第5 款，判決如主文。
本案經檢察官黃俊鳴到庭執行職務。
中    華    民    國    97    年    10    月    21    日
                  刑事第三庭    法  官  林佩儒
上正本證明與原本無異。
如不服本判決，應於收送達後10日內向本院提出上訴書狀（應敘
述具體理由並附繕本）。
上訴書狀如未敘述理由，應於上訴期間屆滿後20日內補提理由書
於本院。
                                書記官  陳玲君
中    華    民    國    97    年    10    月    21    日
附記論罪之法條全文：
毒品危害防制條例第10條
施用第一級毒品者，處6月以上5年以下有期徒刑。
施用第二級毒品者，處3年以下有期徒刑。


司法院資訊處製作；財團法人民間司法改革基金會備份。
